【裁判字號】    97,交聲,492
【裁判日期】    970328
【裁判案由】    聲明異議
【裁判全文】
臺灣彰化地方法院交通事件裁定         97年度交聲字第492號
原處分機關  交通部公路總局臺中區監理所彰化監理站
異  議  人
即受處分人  甲○○
上列受處分人因違反道路交通管理處罰條例案件，對於交通部公
路總局臺中區監理所彰化監理站民國95年3 月15日所為之處分（
彰監四字第裁64─I00000000 號裁決書），聲明異議，本院裁定
如下：
    主  文
異議駁回。
    理  由
一、聲明異議意旨以：原處分機關以異議人即受處分人甲○○於
    民國93年9 月12日下午3 時30分，無照駕駛車牌號碼7C—32
    77號自用小客車，行經彰化縣彰化市○○路○段處，經彰化
    縣警察局以異議人違反道路交通管理處罰條例第21條第1 項
    第1 款規定，攔截開立彰化縣警察局彰警交字第I00000000
    號舉發違反道路交通管理事件通知單（下稱舉發通知單）舉
    發，由原處分機關以異議人違反上揭規定，於95年3 月15日
    以彰監四字第裁64─I00000000 號裁決書裁罰新臺幣（下同
    ）12,000元。然異議人因私人家庭因素常居北部，並無收受
    上揭裁決書，為此聲明異議云云。
二、按受處分人不服道路交通管理處罰條例第8 條所定主管機關
    所為之處罰者，得於接到裁決書之翌日起20日內，向管轄地
    方法院聲明異議，道路交通管理處罰條例第87條第1 項定有
    明文。又聲明異議應以司法狀紙，敘述異議之理由，提出於
    原處分機關為之，交通法庭認聲明異議不合法律上之程式或
    其異議權已經喪失者，應以裁定駁回之，道路交通案件處理
    辦法第13條、第18條前段亦分別定有明文。又按處理違反道
    路交通管理事件，有關文書之送達程序，依行政程序法之規
    定；送達，不能依前2 條規定為之者，得將文書寄存送達地
    之地方自治或警察機關，並作送達通知書2 份，1 份黏貼於
    應受送達人住居所、事務所、營業所或其就業處所門首，另
    1 份交由鄰居轉交或置於該送達處所信箱或其他適當位置，
    以為送達。前項情形，由郵政機關為送達者，得將文書寄存
    於送達地之郵政機關，違反道路交通管理事件統一裁罰基準
    及處理細則第5 條、行政程序法第74條第1 項、第2 項著有
    明文。
三、經查：
  (一)異議人於上揭時地，因無照駕駛上開自用小客車，經警方以
    上揭車輛違反道路交通管理處罰條例第21條第1 項第1 款規
    定，開立前揭舉發通知單逕行舉發之事實，此有彰化縣警察
    局彰警交字第I00000000 號舉發通知單1 紙附卷可稽。是上
    揭事實，應堪認定。
  (二)異議人之原住所係位於彰化縣彰化市○○路180 號，嗣於96
    年7 月18日遷移至彰化縣鹿港鎮順興里宮後巷45號之事實，
    此有全戶戶籍資料查詢結果1 紙、遷徙紀錄資料查詢結果2
    紙（參見本院卷宗）附卷可參。另原處分機關以異議人違反
    道路交通管理處罰條例第21條第1 項第1 款規定，於95年3
    月15日以彰監四字第裁64─I00000000 號裁決書裁罰12,000
    元後，乃製作裁決書，委託郵政機關按其原住所（即彰化縣
    彰化市○○路180 號）送達，嗣因郵政機關未獲會晤本人，
    亦無受領文書之同居人、受雇人或應受送達處所接收郵件人
    員，無法依行政程序法第72條、第73條之規定送達，郵務人
    員則於95年3 月17日，依行政程序法第74條第1 、2 項規定
    ，製作送達通知書1 份黏貼於受應受送達人住所門首，1 份
    置於該受送達處所信箱，並將上開文書寄存於彰化光復路郵
    局等情，此有交通部公路總局臺中區監理所彰化監理站97年
    3 月25日中監彰字第0970006258號函檢附之上揭裁決書、送
    達證書影本各1 紙附卷可參。從而，本件逕行舉發後，原處
    分機關確依行政程序法相關規定，將裁決書送達異議人原住
    所地，該送達程序自屬合法無疑。而郵政機關依行政程序法
    第74條第1 、2 項規定為寄存送達者，無論應受送達人實際
    上於何時受領文書，均以寄存之日視為收受送達之日期，發
    生送達效力，是本件裁決書應於95年3 月17日完成寄存送達
    在彰化光復路郵局時，即發生送達之效力；況異議人係於前
    揭送達生效後，另於96年7 月18日始遷移住所至彰化縣鹿港
    鎮順興里宮後巷45號處，是本件裁決書業已合法送達與異議
    人，應可認定。異議人上揭辯詞，認為其並未實際收受裁決
    書云云，尚有誤會。
  (三)本件裁決書業於95年3 月17日寄存送達在彰化光復路郵局即
    發生送達效力，已如前述，異議人如對原處分機關前開裁決
    不服欲提起異議，依照上述說明，其20日之異議期間應自95
    年3 月18日（即寄存送達裁決書之翌日）起至95年4 月6 日
    止；另異議人之住所係位於彰化縣彰化市，非居住於處罰機
    關即交通部公路總局臺中區監理所彰化監理站所在之彰化縣
    花壇鄉，但居住於本院之管轄區域內，依法院訴訟當事人在
    途期間標準第4 條之規定，應依同標準第2 條第1 款之地方
    法院在途期間欄所載之日數即2 日，扣除在途期間。是異議
    人至遲應於95年4 月10日（按原為95年4 月8 日，然該日為
    星期六）向原處分機關提出聲明異議狀，方屬合法，然異議
    人竟遲至97年3 月21日始向原處分機關提出聲明異議狀等情
    ，此有蓋有原處分機關收文專用章之異議人聲明異議狀1 份
    在卷可稽，顯已逾前揭20日之異議期間。從而，依照前開法
    條規定及說明，本件異議人逾期始聲明異議，其異議權業已
    喪失，且屬不得補正，依法自應予以駁回。
據上論斷，應依道路交通案件處理辦法第18條，裁定如主文。
中    華    民    國    97    年    3     月    28    日
                  交通法庭        法  官  唐中興
以上正本證明與原本無異。
如不服本裁定，應於裁定送達後5日內向本院提出抗告狀 (須附
繕本 )。
中    華    民    國    97    年    3     月    28    日
                                  書記官  吳政


司法院資訊處製作；財團法人民間司法改革基金會備份。
